【裁判字號】    98,上重更(一),17
【裁判日期】    981120
【裁判案由】    違反毒品危害防制條例等
【裁判全文】
臺灣高等法院高雄分院刑事判決    98年度上重更(一)字第17號
上  訴  人
即  被  告  丙○○
                    (另案於台灣台南監獄執行中)
選任辯護人  王進勝律師
            黃淑芬律師
上  訴  人
即  被  告  乙○○
選任辯護人  楊申田律師
            吳淑靜律師
上  訴  人
即  被  告  丁○○
指定辯護人  本院公設辯護人   孫妙岑
上列上訴人因違反毒品危害防制條例等案件，不服臺灣高雄地方
法院中華民國97年12月9 日97年度重訴字第40號第一審判決（起
訴案號：臺灣高雄地方法院檢察署97年度偵字第3422號），提起
上訴，判決後，經最高法院第1 次發回更審，本院判決如下：
    主  文
原判決撤銷。
丙○○共同運輸第一級毒品，處無期徒刑，褫奪公權終身。又共
同運輸第一級毒品，處無期徒刑，褫奪公權終身；扣案如附表編
號2 所示之物，沒收銷燬之；如附表編號3 、4 、5 所示之物，
均沒收。應執行無期徒刑，褫奪公權終身；扣案如附表編號2 所
示之物，沒收銷燬之；如附表編號3 、4 、5 所示之物，均沒收
。
乙○○共同運輸第一級毒品，累犯，處無期徒刑，褫奪公權終身
。又共同運輸第一級毒品，累犯，處無期徒刑，褫奪公權終身；
扣案如附表編號2 所示之物，沒收銷燬之；如附表編號3 、4 、
5 所示之物，均沒收。應執行無期徒刑，褫奪公權終身；扣案如
附表編號2 所示之物，沒收銷燬之；如附表編號3 、4 、5 所示
之物，均沒收。
丁○○無罪。
    事  實
一、丙○○曾於民國80年間因肅清煙毒條例案件，經臺灣高等法
    院臺中分院判處有期徒刑15年確定，於91年10月15日假釋出
    監（尚未執行完畢，不構成累犯）。乙○○前於81年間因懲
    治盜匪條例案件，經臺灣高等法院臺中分院判處有期徒刑8
    年確定，於96年3 月29日執行完畢。丙○○、乙○○明知海
    洛因係毒品危害防制條例第2 條第2 項第1 款所列之第一級
    毒品，並屬行政院公告為懲治走私條例「公告管制物品項目
    及其數額」甲類第4 款之管制進出口物品，不得非法持有、
    運輸及私運進口，由富禾實業有限公司（下稱富禾公司）負
    責人丙○○與乙○○共同謀議以富禾公司名義從泰國進口廢
    鐵之機會，將第一級毒品海洛因夾藏在進口廢鐵之中內，再
    走私進口至臺灣之方式運輸毒品海洛因，丙○○並指示丁○○( 為警方安排之線民，無犯罪故意) 承租彰化市○○路62
    號，作為進口廢鐵貨櫃之藏毒倉庫。渠等分別於：
  (一)96年11月間，丙○○先行指示乙○○、丁○○前往丙○○位
    於泰國之廢五金工廠，將從不詳之人購得之第一級毒品海洛
    因磚30包，夾藏於鐵管內，再放入欲進口之廢鐵而夾藏於貨
    櫃後，由丙○○以富禾公司名義自泰國進口上開貨櫃進入臺
    灣。嗣該只貨櫃於96年11月17日抵達台中港後，丙○○即指
    示乙○○於同年月21日提領出關。丙○○、乙○○、丁○○
    3 人旋於96年11月22日下午一同開車前往高鐵台中站，將裝
    有上開海洛因中之16包（合計淨重5585.32 公克）之旅行袋
    交付與受綽號「龍哥」之成年男子所託之甲○○（已經原審
    法院以97年度訴字第825 號判決有罪確定），甲○○於領取
    上開海洛因後，隨即為法務部調查局南部地區機動工作組（
    下稱南機組）當場查獲。
  (二)因上開取貨之甲○○遭緝獲後，丙○○等人為避免查緝及測
    試海關或查緝單位，遂於97年1 月19日，先以富禾公司名義
    自泰國進口1 只無夾藏毒品之廢鐵貨櫃至台中港，作為測試
    之用。嗣臺中關稅局檢查結果並未發現異狀而順利通關。丙○○認此方式可行，旋於97年1 月間，向綽號「老闆娘」之
    泰國女子購得第一級毒品海洛因磚54塊後，復指示乙○○、
    丁○○前往丙○○位於泰國之廢五金工廠，將上開毒品夾藏
    於鐵管，再壓入於欲進口之廢鐵內，而裝入編號YMLU000000
    0 號貨櫃，自泰國曼谷出港。丙○○則於97年1 月24日上午
    8 時許，將貨櫃報關之相關資料（商業發票INVOICE 、包裝
    明細表PACKING LIST）傳真給不知情之捷聖興報關股份有限
    公司（下稱捷聖興業報關行）職員張嘉裕，準備由張嘉裕以
    富禾公司名義辦理上開貨櫃之進口報關事宜。嗣於同年1 月
    26日該貨櫃抵達臺中港，隨即托運至臺中港中國貨櫃場後，
    經法務部調查局南機組、財政部臺中關稅局、高雄關稅局、
    臺南縣警察局刑警隊、高雄市警察局新興分局、海巡署台東
    查緝隊組成之專案小組查知丙○○將於翌日（27日）出境前
    往泰國，乃由臺灣高雄地方法院檢察署檢察官指揮專案小組
    成員先前往彰化縣精誠路125 號，拘提丙○○、乙○○、丁○○3 人到案，並扣得3 人間聯絡運送毒品所用之行動電話
    共4 支（門號分別為0000000000、0000000000、0000000000
    、0000000000）、丙○○所有之到貨提貨筆記及指示丁○○
    承租房屋之租賃契約書；復帶同前往臺中港中國貨櫃場，會
    同臺中關稅局人員開櫃查驗時，當場查獲夾藏於貨櫃壓縮廢
    鐵塊內之海洛因粉末54支（其中49支，合計淨重16056.57公
    克，純度92.96 ％，純質淨重14926.19公克；其中3 支，合
    計淨重576.40公克，純度90.02%，純質淨重518.88公克；其
    中2 支，合計淨重73.31 公克，純度89.16%，純質淨重65.3
    6 公克，總計16706.28公克）。
二、案經法務部調查局南機組報告臺灣高雄地方法院檢察署檢察
    官偵查起訴。
    理  由
甲、有罪部分
壹、程序方面
一、證人即共同被告丁○○、乙○○及證人甲○○、張嘉裕、尹
    天賜於檢察官偵查中所為之陳述，已依法具結，其等並分別
    於原審或本院前審到庭作證，經被告行使詰問權，證人等未
    曾提及檢察官在偵查時有不法取供之情形，被告亦未釋明上
    開陳述有顯不可信之情況，依刑事訴訟法第159 條之1 第2
    項規定，上開證人於偵查中之證言具有證據能力。
二、證人張嘉裕於調查中之陳述，係審判外之陳述，本不得作為
    認定被告犯罪事實之證據，惟其所為之上開調查筆錄內容，
    業經檢察官、被告、辯護人於本院審判程序表示同意作為證
    據，本院審酌上開調查筆錄作成時，較無人情施壓或干擾，
    亦無不當取供之情形，認為以之作為本案之證據亦屬適當，
    依刑事訴訟法第159 條之5 第1 項規定，上開證人於調查中
    之證言自具有證據能力。
三、按被告以外之人（包括證人、鑑定人、告訴人、被害人及共
    同被告等）於檢察事務官、司法警察官或司法警察調查中所
    為之陳述，與審判中不符時，其先前之陳述具有較可信之特
    別情況，且為證明犯罪事實存否所必要者，得為證據，刑事
    訴訟法第159 條之2 定有明文。所謂陳述不符，係指調查中
    之陳述與審判中之陳述不一致而言，亦包括於調查中之陳述
    較為詳盡，審判中之陳述較為簡要或漏未說明之情形在內。
    次按所稱「具有可信之特別情況」係屬於證據能力之要件，
    法院應比較其前後陳述時之外在環境及情況，以判斷何者較
    為可信，例如：陳述時有無其他訴訟關係人在場，陳述時之
    心理狀況、有無受到強暴、脅迫、詐欺、利誘等外力之干擾
    ，法院辦理刑事訴訟案件應行注意事項第90條亦有明文。本
    件證人即共同被告丁○○、證人甲○○於調查中所為之陳述
    較其等分別於原審、本院前審審理中之陳述更為詳盡，本院
    審酌上開調查筆錄既出於證人丁○○、甲○○之自由意識，
    並無受到強暴、脅迫、詐欺、利誘等外力之干擾，且其陳述
    時，被告等並未在場，證人心理上未受干預，較無人情施壓
    或干擾，其證詞受污染之可能性較低，準此，證人丁○○、
    甲○○在自由意識未受誘導或干擾之情形下，於調查中所為
    之陳述，客觀上應具有較可信之特別情況，且為證明被告丙○○、乙○○犯罪事實存否所必要，依上揭規定，證人丁○○、甲○○於調查中之證言自具有證據能力。
四、卷附之現場蒐證照片及扣案物品照片，乃以科學、機械之方
    式對於查獲當時之情況所為忠實且正確之紀錄，性質上並非
    供述證據，故無傳聞法則之適用，且又查無不得為證據之狀
    況，自均具有證據能力。
五、按監聽係通訊保障及監察法第13條第1 項所定通訊監察方法
    之一，司法警察機關依法定程式執行監聽取得之錄音，係以
    錄音設備之機械作用，真實保存當時通訊之內容，如通訊一
    方為受監察人，司法警察在監聽中蒐集所得之通訊者對話，
    若其通話本身即係被告進行犯罪中構成犯罪事實之部分內容
    ，自與所謂「審判外之陳述」無涉，應不受傳聞法則之規範
    ，當然具有證據能力。至司法警察依據監聽錄音結果予以翻
    譯而製作之監聽譯文，屬於文書證據之一種，於被告或辯護
    人對其譯文之真實性發生爭執或有所懷疑時，法院固應依刑
    事訴訟法第165 條之1 第2 項規定，以適當之設備，顯示該
    監聽錄音帶之聲音，以踐行調查證據之程式，俾確認該錄音
    聲音是否為通訊者本人及其內容與監聽譯文之記載是否相符
    ，或傳喚該通訊者為證據調查。倘被告或訴訟關係人對該通
    訊監察譯文之真實性並不爭執，即無勘驗辨認其錄音聲音之
    調查必要性（最高法院97年度台上字第2272號判決參照）。
    經查，本件卷附通訊監察作業報告表（見偵查卷第98-99 頁
    ），被告及其辯護人對其真實性並不爭執，即無勘驗辨認其
    錄音聲音之調查必要性，且本院於審判程序中已踐行提示監
    聽譯文供當事人辨認並告以要旨，使其表示意見等程序並為
    辯論，足認上開通訊監察譯文係為真正，自具有證據能力。
貳、實體部分
一、訊據被告丙○○、乙○○矢口否認有何上開運輸、走私第一
    級毒品之犯行，被告丙○○辯稱：「我所有之富禾公司雖於
    96 年11 月21日進口貨櫃，但該貨櫃並無夾藏海洛因，96年
    11月22日，我和乙○○、丁○○開車去高鐵臺中站是為接我
    朋友，沒有交付毒品給甲○○；且我因身體不佳，已將公司
    交由丁○○處理，並不知道97年1 月26日以富禾公司名義進
    口之貨櫃中有夾藏毒品」云云。被告乙○○辯稱：「我是受
    雇於丙○○，從事廢鐵五金等業務，我有幫丙○○到泰國接
    洽廢鐵生意，但對於以貨櫃夾藏毒品進口之事均不知情；我
    與丙○○、丁○○於96年11月22日開車至高鐵臺中站，是為
    接丙○○之朋友，後來等不到人即離開，我不認識甲○○，
    亦未交付毒品與甲○○」云云。經查：
  (一)上開事實，業據被告丁○○於97年1 月27日調查、偵查及原
    審羈押庭中供承不諱，且其所供稱：「丙○○在臺灣有公司
    ，其以富禾公司名義進口廢鐵，並將毒品放在廢鐵堆內。丙○○主導整個走私之過程，我和乙○○均受雇於丙○○，幫
    忙包裝毒品及接貨。我負責搬運廢鐵，丙○○本來要我將鐵
    管裝入廢鐵，但我不熟悉，所以由乙○○將鐵管裝入廢鐵，
    然後再把海洛因裝入鐵管內。我有跟乙○○一起去泰國，由
    乙○○負責裝貨，我處理要作為掩護之廢鐵。我協助丙○○
    走私海洛因毒品2 次，第1 次於96年11月間以富禾公司名義
    進口1 只貨櫃，內藏有30支海洛因毒品（每支約375 公克）
    ，丙○○於取到貨後，於96年11月22日與我及乙○○一同前
    往高鐵臺中站，要將其中16支海洛因交給甲○○，到達後找
    不到對方，丙○○就用電話跟對方連絡，我們3 人就在停車
    場等，之後丙○○就將東西丟在地上，對方就過來撿。第2
    次係97年1 月26日所查獲之貨櫃，該貨櫃係乙○○於1 月初
    至泰國裝貨，由丙○○申報進口，我則和丙○○一起去彰化
    市○○路62號處承租廠房，由我出面簽約，準備放置海洛因
    。我們並先於97年1 月19日進口1 只正常之貨櫃，用以測試
    治安單位之查緝。丙○○及乙○○皆知悉進口之貨櫃有夾藏
    海洛因毒品」等情，經核與被告丙○○、乙○○、丁○○3
    人出入境資料（原審卷1 第246-248 頁）、財政部台中關稅
    局98年5 月4 日中普業一字第0981006299號函文暨所附富禾
    公司進口貨物通關明細表（見本院上訴卷2 第35-46 頁）及
    進口貨物通關進度狀態表（見偵查卷第138 頁）內容相符。
  (二)上開犯罪事實一(一)部分：
  1.上揭事實一(一)部分，另據證人甲○○於警詢及偵查及原審審
    理中證稱：「96年11月22日我接到龍哥電話，要我到高鐵臺
    中站和他碰面。我到後，龍哥表示等一下會有人拿東西給我
    ，我就在車站大廳外之候車亭等了1 小時左右，丙○○等3
    人就來找我。其中乙○○問我是否係阿龍叫我在這邊等，我
    回答是，乙○○即叫我與他們到對面停車場，在停車場之樓
    梯口，丙○○便打電話向龍哥確認東西是否要交給我，丁○○則在一旁把風。之後丙○○等人即帶我至停車場，其中1
    人從車上拿了1 只旅行袋放在地上就隨即駕車離開，我將旅
    行袋背在身上走到車站大廳等候龍哥時即被查獲。」等語明
    確，而證人甲○○被查獲時，從上開旅行袋所扣得之白色粉
    末16包（合計淨重5585.32 公克），經送法務部調查局鑑定
    後，結果均含第一級毒品海洛因之成分，此有法務部調查局
    濫用藥物實驗室97年1 月27日調科壹字第09723006390 號鑑
    定書在卷可稽（見原審97年度訴字第825 號偵查卷第106 頁
    ）。參以從高鐵台中站現場照片6 張之內容觀之（見偵查卷
    第37頁），被告丙○○3 人確實有於96年11月22日在高鐵臺
    中站與證人甲○○接洽，一起至停車場樓梯間，且圍聚於該
    樓梯間，丙○○並在樓梯間撥打行動電話，乙○○及丁○○
    均在旁，甲○○最後則背1 只旅行袋離去等情，與被告丁○○上開供述及證人甲○○上開證述之情節均相吻合，可見證
    人甲○○及丁○○上開所言非虛。又依綽號「龍哥」之男子
    使用行動電話0000000000號於96年11月22日之監聽譯文，被
    告丙○○於當天下午4 時20分至4 時35分間與「龍哥」互通
    電話4 通，且內容多為談論被告丙○○要找人從臺北帶東西
    下去給「龍哥」，而「龍哥」於當天下午5 時37分、5 時39
    分亦撥打2 通電話給證人甲○○，告知有人會帶其去找東西
    ，此有96年11月22日通訊監察作業報告1 份在卷可稽（見偵
    查卷98、99頁），顯見被告丙○○不僅認識「龍哥」，並透
    過證人甲○○交付上開海洛因。另證人甲○○於高鐵台中站
    收受被告3 人交付之海洛因毒品，涉犯運輸第一級毒品未遂
    罪，經原審法院判處有期徒刑9 年確定，有原審法院97年度
    訴字第825 號刑事案卷可憑。是依上開證據，被告丙○○、
    乙○○確有共同運輸海洛因並交付甲○○，堪以認定。
  2.證人丁○○於本院前審審理中具結證稱：「富禾公司於96年
    11 月21 日進口該只有夾藏海洛因之貨櫃前，我有向台北市
    內湖分局刑事偵查小隊長尹天賜報告說要去泰國瞭解丙○○
    運送毒品進口事宜，96年11月19日我於該貨櫃進口出關前，
    又至台北市內湖分局向尹天賜製作第2 次海洛因進口之檢舉
    筆錄，所以我知道該次運送毒品進口」等情（見本院上訴卷
    第147-150 頁），經核與證人即台北市內湖分局刑事偵查小
    隊長尹天賜於本院前審證稱：「丁○○確實有於96年9 月8
    日及同年11月19日向我檢舉運送毒品進口一案並製作檢舉筆
    錄」等情相符（見本院上訴卷2 第54頁），而被告丁○○於
    該2 次檢舉筆錄確實陳稱：「丙○○於96年7 月初邀約我從
    事走私毒品，說利潤很高。丙○○在泰國有開設鐵工廠，他
    有向泰國一名女子接洽將海洛因磚1 塊壓縮成圓柱長條形，
    再放置於同形狀之鐵桶內，將海洛因夾帶混入廢鐵內，再以
    海運貨櫃運送進來。該貨櫃預訂於96年11月9 日由泰國港口
    啟航，預定於同年月19日入境台中港。該批海洛因磚1 塊販
    售價格約100-110 萬元不等」等情（見警2 卷第3-12頁），
    亦與甲○○上開緝獲海洛因毒品，係經壓縮成圓柱長條形狀
    相符，此有相片12張在卷可稽（見偵查卷第24-25 頁）。
  3.本院審酌證人丁○○先前於調查、偵查、原審羈押庭之自白
    及本院前審審理中之證述，經核確與證人尹天賜之證述內容
    、丁○○之檢舉筆錄、被告3 人出入境紀錄、富禾公司之進
    口貨物通關明細內容均相吻合，並參酌被告丙○○、乙○○
    確實有共同交付海洛因予甲○○等情，足認被告丙○○、乙○○確實共同於96年11月21日自泰國運送海洛因進口，並於
    高鐵台中站交付予甲○○等情，應屬真實。
  4.被告丙○○、乙○○雖均以前詞置辯。惟被告丙○○、乙○○對於欲接送友人之身分不僅不清楚，亦無聯絡方式，渠等
    辯稱特地至高鐵臺中站接人，然卻僅與甲○○接觸後，並未
    有搭載何人離開隨即離去，實難認上開辯詞可採。且被告丙○○、乙○○若確實未與證人甲○○接觸，何以與證人甲○○一同走至車站樓梯間，且圍聚在該處，狀似談論事情，被
    告丙○○並當證人甲○○之面撥打行動電話？又從事毒品運
    輸被查獲之風險極高，成員間通常皆為彼此熟捻而可信賴之
    人，且對於運輸毒品與規避查緝之細節均需熟悉，鮮有完全
    不知情者加入其中運輸毒品。本案被告乙○○不僅全程陪同
    被告丙○○、丁○○至高鐵臺中站等候證人甲○○，並向證
    人甲○○詢問是否為其等待之人，是其辯稱不知情，實難採
    信。
  (三)犯罪事實一(二)部分：
  1.上揭事實一(二)部分，另據證人張嘉裕於調查、偵查及原審審
    理中證稱：「丙○○之富禾公司進口廢鐵皆係由我們公司處
    理報關，陸陸續續共有5 次，都是丙○○本人與我聯繫，我
    未與其他人聯絡過，我到過富禾公司，裡面只有看到丙○○
    和其家人。最近1 次係97年1 月24日，丙○○打電話給我說
    有一批廢鐵要委託我們公司報關，並且將商業發票及包裝明
    細表傳真過來。但該批貨並沒有報關，因為船公司之貨到通
    知書未到，所以我無法報關，等到97年1 月27日，丙○○之
    妹妹就打電話給我說那批貨不用報關。至於上1 次即97年1
    月19日丙○○進口之貨櫃則有順利報關。另丙○○有次曾指
    示我在彰化市○○路之倉庫卸貨」等語明確，並有編號YMLU
    0000000 號貨櫃之商業發票、包裝明細表、進口貨物通關進
    度狀態表（見偵查卷1 第138-140 頁）、中華民國海關艙單
    （見偵查卷1 第161 頁）、臺中關稅局扣押貨物、運輸工具
    收據及搜索筆錄（見偵查卷1 第32頁）、法務部調查局南部
    地區機動工作組搜索扣押筆錄（見偵查卷1 第3-14頁）、高
    雄市政府警察局新興分局搜索扣押筆錄（見偵查卷1 第19-2
    3 頁）、有限公司變更登記表（見原審聲羈卷2 第4 、5 頁
    ），及現場照片12張（見偵查卷1 第24、25頁）在卷可稽。
    而查獲夾藏於貨櫃壓縮廢鐵塊內之海洛因粉末54支（其中49
    支，合計淨重16056.57公克，純度92.96 ％，純質淨重1492
    6.19公克；其中3 支，合計淨重576.40公克，純度90.02%，
    純質淨重518.88公克；其中2 支，合計淨重73.31 公克，純
    度89.16%，純質淨重65.36 公克，總計16706.28公克），經
    送法務部調查局鑑定後，結果確實均含第一級毒品海洛因之
    成分，此有卷附法務部調查局濫用藥物實驗室97年4 月14日
    調科壹字第09723019560 號鑑定書可證。
  2.被告丙○○、乙○○雖辯稱不知道97年1 月26日以富禾公司
    名義進口之貨櫃內有夾帶毒品云云，惟被告丙○○為富禾公
    司之負責人，多次以富禾公司名義進口裝載廢鐵之貨櫃，除
    親自與報關行聯繫外，尚且多次指派被告乙○○、丁○○至
    泰國接洽，以本件查獲毒品之數量，被告丙○○焉可能不知
    自己進口之貨櫃夾藏毒品海若因？且富禾公司於97年1 月25
    日即上開查獲貨櫃進口之前日，方將負責人由被告丙○○變
    更為被告丁○○，有前揭富禾公司之有限公司變更登記表可
    證，參以被告丙○○前曾因運輸毒品經法院判處有期徒刑15
    年確定，現正假釋中之情，足見被告丙○○不僅負責富禾公
    司之實際經營，更為避免相關單位之查緝，而於貨櫃進口之
    前夕將富禾公司之負責人變更為被告丁○○。另被告丙○○
    於調查中先供稱其大概知道扣案毒品係何人所有，後又改稱
    不知道貨櫃內裝有毒品，於原審聲羈庭調查時又稱其大概知
    道毒品係何人所有，但並不確定，後於準備程序中又稱其不
    知道貨櫃裡裝什麼，前後供述反覆矛盾。又被告丁○○於96
    年10月20日、96年11月24日、96年12月13日出境至泰國，並
    分別於96年11月15日、96年12月4 日、97年1 月18日入境回
    臺灣；被告乙○○則於96年7 月28日、96年10月20日、96年
    11月24日、97年1 月6 日出境至泰國，並分別於96年8 月20
    日、96年11月15日、96年12月8 日、97年1 月25日入境回臺
    灣，此有法務部入出境資訊連結作業2 紙附卷足參，是被告
    丁○○與乙○○確實多次出境至泰國，且均停留一段時間。
    其中被告乙○○最後1 次於97年1 月6 日出境至泰國，直到
    查獲貨櫃艙單於97年1 月25日製作完成（見偵查卷1 第161
    頁）當日方才入境返國。被告丙○○既已指派被告丁○○、
    乙○○至泰國處理貨櫃進口事宜，被告乙○○更於艙單完成
    當日即貨櫃進口前日才返回，足認證人丁○○上開所供述3
    人分工運輸毒品之方式，即堪採信。被告丙○○、乙○○辯
    稱不知查獲貨櫃內夾藏海洛因毒品之事，自難採信。
  (四)被告丁○○於本院審理中改稱：我在調查局的筆錄說毒品是
    乙○○裝的，事實上不是，是由一個泰國人裝毒品云云，核
    與其先前所述及前開證據不合，應係受制於被告乙○○交保
    在外且同在法庭之壓力所為迴護之詞，殊難採信。又被告丙○○於本院審理中請求傳訊證人柳村、甲○○以證明綽號「
    龍哥」之男子即為柳村云云，惟被告丙○○歷經調查、偵查
    、原審及本院上訴審均未以此為辯，迨至本院審理中始請求
    傳訊柳村及甲○○，非無可疑。況且，縱認柳村即為綽號「
    龍哥」之男子，亦不影響被告丙○○前開犯行之認定，本院
    認無傳訊柳村及甲○○之必要。又被告丙○○購入毒品海洛
    因並運輸、走私進口之目的為何，因被告丙○○否認犯行致
    無從查證其是否有營利之意圖，而被告乙○○、丁○○亦未
    供述被告丙○○有販賣海洛因之情事，故並無積極證據證明
    被告丙○○、乙○○有販賣海洛因犯行，附此敘明。
  (五)另依據上開證據所示，被告丁○○確實有參與本件運輸、走
    私毒品海洛因。惟證人即台北市政府警察局內湖分局小隊長
    尹天賜於原審證稱：「……被告（指丁○○）第一次與我們
    接觸，是民國98年9 月8 日，他向我們供述，他知道有一個
    販毒集團，他想領取線民檢舉金。所以他製作第一次線民
    檢舉金筆錄，我們從此知道有這一個集團……11月21日，
    我報請士林地檢署檢察官江林達指揮及通訊監察，當天有核
    准。我們上線後已經來不及，……丁○○出國，也是因為丙○○指使才有這樣的機會。丁○○按照期間出國後，我們就
    斷線。我只知道他回來後，會跟我聯繫。……97年1 月18日
    ，丁○○回台灣，他不知道我已經斷線。我們平常的聯繫，
    他被丙○○控制得很緊，所以我只能被動的等丁○○與我聯
    絡。丁○○97年1 月18日電話中說，這次分兩批，數量約四
    、五十塊，但沒有槍。19日第一批到的貨櫃是偽裝的，裡面
    沒有毒品，要我不要動。第二組是7 天後（即同月）26日到
    台中港，裡面才有毒品。因為我斷線，無法主動打給他，他
    也沒有跟我聯絡，我們依照經驗，海關提櫃要3 天，26日是
    星期五，所以江林達檢察官星期一召集我們與刑事局來討論
    如何查緝。……我不知道調查局會在26日先用拘票去查獲。
    本來我想說是否可以和調查局同步查緝。」（見原審卷2 第
    51、52頁）。另證人即臺灣士林地方法院檢察官江林達於本
    院上訴審審理中亦證稱：「台北內湖分局報請我偵辦丁○○
    檢舉的運送毒品案是96年10月20日，當天我們有對丙○○等
    其他共犯申請通訊監察，目的是想透過通訊監察，查證丁○○的說詞是否真實，但是很遺憾通訊監察被法院駁回。」（
    見本院上訴卷2 第58-59 頁）。可見被告丁○○參與被告丙○○、乙○○運輸、走私毒品，僅為確實掌握被告丙○○、
    乙○○運輸、走私毒品之訊息，通報尹天賜查緝，以領取檢
    舉金，被告丁○○應無犯罪故意，自不成立犯罪，尚難認
    其與被告丙○○、乙○○有共犯關係。
  (六)綜上所述，被告丙○○、乙○○所辯，均係飾卸之詞，一無
    可採。本件事證明確，被告丙○○、乙○○犯行洵堪認定。
二、論罪科刑：
  (一)被告行為後，毒品危害防制條例第4 條第1 項業於98年5 月
    20日修正公布，並於同年月22日起生效。被告行為時毒品危
    害防制條例第4 條第1 項規定「製造、運輸、販賣第一級毒
    品者，處死刑或無期徒刑；處無期徒刑者，得併科新臺幣1
    千萬元以下罰金」；被告行為後該條項修正為「製造、運輸
    、販賣第一級毒品者，處死刑或無期徒刑；處無期徒刑者，
    得併科新臺幣2 千萬元以下罰金」，比較新舊法結果，以被
    告行為時即修正前之「得併科罰金新臺幣1 千萬元以下罰金
    」規定較為有利，自應適用被告行為時即修正前之規定論處
    。
  (二)按海洛因為毒品危害防制條例第2 條第2 項第1 款所稱之第
    一級毒品，且係經行政院依懲治走私條例第2 條第4 項公告
    之「管制物品項目及其數額」甲項第4 款之管制進出口物品
    ，不限其數額，均不得私運進出口。被告丙○○、乙○○利
    用自泰國進口貨櫃之際夾藏毒品海洛因進入台灣，核其2 人
    所為，均係犯毒品危害防制條例第4 條第1 項之運輸第一級
    毒品罪及懲治走私條例第2 條第1 項私運管制物品進口罪，
    其等持有海洛因之低度行為，應為運輸之高度行為所吸收，
    不另論罪。被告丙○○、乙○○就上開運輸第一級毒品、私
    運管制物品進口罪間，有犯意聯絡及行為分擔，均為共同正
    犯。被告丙○○、乙○○以一行為觸犯上開2 罪名，為想像
    競合犯，依刑法第55條之規定，應從較重之毒品危害防制條
    例第4 條第1 項之運輸第一級毒品罪處斷。被告丙○○、乙○○於96年11月17日自泰國夾藏進口海洛因至台中港後，旋
    於同年月22日再運至高鐵台中站交付甲○○之行為，係為達
    成同一運輸毒品目的之接續行為，為單純一罪。又被告丙○○、乙○○先後2 次運輸第一級毒品進口之行為，犯意各別
    ，行為互殊，應予分論併罰。查被告乙○○曾於81年間因懲
    治盜匪條例案件經臺灣高等法院臺中分院判處有期徒刑8 年
    確定，於90年7 月25日縮短刑期假釋出監，並於96年3 月29
    日縮刑期滿假釋未經撤銷而執行完畢，此有臺灣高等法院被
    告前案紀錄表1 份在卷可按。被告乙○○於受有期徒刑之執
    行完畢後，5 年以內故意再犯本件有期徒刑以上之罪，為累
    犯，惟關於所犯運輸毒品罪之法定刑為死刑或無期徒刑部分
    依法不得加重，僅就法定刑之併科罰金刑部分，依刑法第47
    條第1 項加重其刑。
三、被告丙○○、乙○○犯罪事證明確，原審法院予以論罪科刑
    ，固非無見。惟查：(一)被告丁○○參與本案，但不成立犯罪
    ，已詳如前述，原判決認定被告丁○○與被告丙○○、乙○○有共犯關係，並諭知沒收被告丁○○所有門號0000000000
    手機，尚有未恰。(二)附表編號1 所示之海洛因16包，係被告
    丙○○、乙○○於交付甲○○後，於甲○○持有中，為法務
    部調查局南部地區機動工作組查獲，且該16包海洛因，已於
    甲○○運輸第一級毒品未遂案中宣告沒收，則該16包海洛因
    自非被告丙○○、乙○○被查獲之毒品，原判決竟於被告丙○○、乙○○第一次所犯運輸第一級毒品罪項下，諭知沒收
    銷燬之，亦有未合。被告丙○○、乙○○上訴意旨否認犯行
    並指摘原判決不當，雖無理由，惟原判決關於被告丙○○、
    乙○○部分既有上開可議之處，自應由本院撤銷改判。
四、爰審酌被告丙○○、乙○○明知海洛因毒品對於人體健康危
    害至鉅，向為政府嚴令禁絕流通，竟自泰國私運海洛因入境
    ，且交付與甲○○之海洛因毒品合計淨重5585.32 公克，而
    97年1 月26日所運輸入境之海洛因毒品淨重更高達16706.28
    公克之多，純度平均亦達百分之90左右，是以被告丙○○、
    乙○○運輸之海洛因數量之鉅，純度之精，如未即時查獲，
    勢將造成海洛因毒品之流通與氾濫，不僅廣泛戕害國人身心
    健康，更因此滋生其他刑事犯罪，嚴重破壞社會治安，犯罪
    所生危害既深且鉅，惡性重大，且被告丙○○、乙○○經查
    獲後仍一再避重就輕，否認犯行，難認確有悔意，犯罪後態
    度非佳，並無引人憫恕之處等一切情狀，分別量處如主文第
    2 、3 項所示之刑，並依刑法第51條第3 款定其應執行之刑
    ，及依同法第37條第1 項之規定宣告褫奪公權終身。扣案如
    附表編號2 所示之海洛因粉末54支（其中49支，合計淨重16
    056.57公克，純度92.96 ％，純質淨重14926.19公克；其中
    3 支，合計淨重57 6.40 公克，純度90.02%，純質淨重518.
    88公克；其中2 支，合計淨重73.31 公克，純度89.16%，純
    質淨重65.36 公克，總計16706.28公克），經送驗後，結果
    確實均含第一級毒品海洛因之成分，已如前述，應依毒品危
    害防制條例第18條第1 項前段之規定，不問屬於被告與否，
    均沒收銷燬之。扣案如附表編號3 所示被告丙○○所有手機
    2 支（門號0000000000號、0000000000）、被告乙○○所有
    手機1 支（門號0000000000號），附表編號4 、5 所示被告
    丙○○所有之到貨提貨筆記及其指示丁○○承租房屋之租賃
    契約書，分別屬被告丙○○、乙○○所有，為被告等供明，
    且係供被告丙○○、乙○○共犯本件運輸毒品所用之物，自
    應依毒品危害防制條例第19條第1 項規定宣告沒收。至於附
    表編號1 所示之海洛因16包，係被告丙○○、乙○○於交付
    甲○○後，於甲○○持有中，為法務部調查局南部地區機動
    工作組查獲，且該16包海洛因，已於甲○○運輸第一級毒品
    未遂案中宣告沒收，則該16包海洛因自非被告丙○○、乙○○被查獲之毒品，自不得於本案宣告沒收銷燬之。另門號00
    00000000號手機1 支，為被告丁○○所為，業據被告丁○○
    供明，惟被告丁○○並非本案共犯，故其所有之手機自不予
    宣告沒收，又門號0000000000、0000000000號手機，經查與
    本案無關；均不另宣告沒收，併此敘明。
乙、無罪部分
一、公訴意旨另以：被告丁○○明知海洛因係毒品危害防制條例
    列管之第一級毒品及我國管制進出口物品，竟與被告丙○○
    、乙○○共同意圖營利，以上開事實欄所載方式，自泰國走
    私海洛因進口販售牟利，因認被告丁○○涉犯毒品危害防制
    條例第4 條第1 項之運輸第一級毒品罪及懲治走私條例第2
    條第1項之私運管制物品進口罪嫌云云。
二、訊據被告丁○○堅決否認上開犯行，辯稱：我是因得知丙○○與乙○○有運輸毒品之情事，為取得檢舉獎金，於96 年9
    月8 日即向臺北市政府警察局內湖分局之尹天賜小隊長報告
    ，並在其同意下，暗中參與丙○○及乙○○之活動以調查毒
    品運輸之細節與資訊，我事前、事後均有向尹天賜報告，並
    皆有製作筆錄，我只是想領檢舉獎金，並當臥底線民等語。
三、經查：被告丁○○確有參與本案，惟其參與被告丙○○、乙○○運輸、走私毒品，僅為確實掌握被告丙○○、乙○○運
    輸、走私毒品之訊息，通報尹天賜查緝，以領取檢舉金，
    被告丁○○應無犯罪故意，自不成立犯罪等情，已經本院論
    述如前( 詳如理由甲貳一(五)所載) 。被告丁○○前開所辯，
    應屬可信。
四、原審未詳為推求，遽為論罪科刑之判決，即有未恰，被告丁○○執此聲明上訴，指摘原判決不當，為有理由，應由本院
    將原判決關於被告丁○○部分撤銷，並為被告丁○○無罪之
    判決。
據上論結，應依刑事訴訟法第369 條第1 項前段、第364 條、第
299 條第1 項前段、第301 條第1 項，修正前毒品危害防制條例
第4 條第1 項、毒品危害防制條例第18條第1 項前段、第19條第
1 項，懲治走私條例第2 條第1 項，刑法第2 條第1 項、第11條
、第28條、第47條第1 項、第55條、第37條第1 項、第51條第3
款，判決如主文。
本案經檢察官方娜蓉到庭執行職務。
中    華    民    國    98    年    11    月    20    日
                  刑事第九庭    審判長法  官  莊秋桃
                                      法  官  裕斗
                                      法  官  范惠瑩
以上正本證明與原本無異。
如不服本判決應於收受本判決後10日內向本院提出上訴書狀，其
未敘述上訴理由者，並得於提起上訴後10日內向本院補提理由書
狀（均須按他造當事人之人數附繕本）「切勿逕送上級法院」。
中    華    民    國    98    年    11    月    20    日
                                      書記官  戴育婷
附表：
┌──┬─────────┬───────────────────────┐
│編號│ 物品             │數量                                          │
├──┼─────────┼───────────────────────┤
│ 1  │第一級毒品海洛因  │拾陸包（合計淨重伍仟伍佰捌拾伍點參貳公克）    │
├──┼─────────┼───────────────────────┤
│ 2  │第一級毒品海洛因  │伍拾肆支（合計淨重壹萬陸仟柒佰零陸點貳捌公克）│
├──┼─────────┼───────────────────────┤
│ 3  │手機              │支（門號：0000000000號、0000000000號、      │
│    │                  │0000000000號）                                │
├──┼─────────┼───────────────────────┤
│ 4  │到貨、提貨日期筆記│貳頁                                          │
├──┼─────────┼───────────────────────┤
│ 5  │房屋租賃契約      │壹本                                          │
└──┴─────────┴───────────────────────┘
附錄所犯法條
毒品危害防制條例第4 條第1 項
製造、運輸、販賣第一級毒品者，處死刑或無期徒刑；處無期徒
刑者，得併科新臺幣 1 千萬元以下罰金。
懲治走私條例第2 條第1 項
私運管制物品進口、出口逾公告數額者，處 7 年以下有期徒刑，
得併科新臺幣 3 百萬元以下罰金。


司法院資訊處製作；財團法人民間司法改革基金會備份。
